【裁判字號】    96,訴,3228
【裁判日期】    970124
【裁判案由】    違反槍砲彈藥刀械管制條例
【裁判全文】
臺灣臺中地方法院刑事判決              96年度訴字第3228號
公  訴  人  臺灣臺中地方法院檢察署檢察官
被      告  乙○○
指定辯護人  本院公設辯護人  丙○○
上列被告因違反槍砲彈藥刀械管制條例案件，經檢察官提起公訴
（96年度偵字第19503號），本院判決如下：
    主    文
乙○○未經許可，寄藏可發射子彈具有殺傷力之槍枝，累犯，處
有期徒刑肆年陸月，併科罰金新臺幣拾萬元，罰金如易服勞役
，以新臺幣壹仟元折算壹日。扣案如附表所示之槍枝、子彈均沒
收。
    犯罪事實
一、乙○○前因傷害案件，經本院以九十年度易字第二二二一號
    判處有期徒刑三月，如易科罰金，以銀元三百元折算一日確
    定，入監執行後，業於民國九十一年三月九日執行完畢。詎
    乙○○仍不知悛悔警惕，明知可發射子彈具有殺傷力之槍枝
    、子彈均為槍砲彈藥刀械管制條例所管制之物品，未經許可
    ，不得寄藏，竟於九十年一月上旬某日，受黃泉霖（已死亡
    ）之成年男子委託，代為保管如附表編號一至三所示之改造
    手槍各一枝（下合稱前開改造手槍三枝）及子彈七顆（均非
    制式子彈，其中五顆子彈均由金屬彈殼組合直徑８點１±０
    點５ｍｍ之金屬彈頭、二顆子彈則均由金屬彈殼組合直徑８
    點７±０點５ｍｍ之金屬彈頭，又其中三顆子彈於後述為警
    查獲扣案後業經鑑驗試射，鑑驗剩餘即如附表編號四所示之
    子彈四顆，下稱前開子彈七顆），旋基於寄藏前開改造手槍
    三枝、前開子彈七顆之犯意，於同日起迄後述為警查獲時止
    ，未經許可將之同時寄藏在其臺中縣豐原市○○路○段八一
    九巷一一二號住處，嗣於九十六年八月十四日七時許，在其
    上址住處經警查獲，並經警扣得前開改造手槍三枝及前開子
    彈七顆，因而查悉上情。
二、案經臺中市警察局第三分局報請臺灣臺中地方法院檢察署檢
    察官偵查起訴。
    理    由
一、證據能力部分：檢察官、被告乙○○及其辯護人就下列各項
    證據方法之證據能力，於本院準備程序時均表示無意見，且
    於法院調查證據時，知有刑事訴訟法第一百五十九條第一項
    不得為證據之情形，亦未於言詞辯論終結前聲明異議，茲審
    酌該等言詞陳述及書面作成時之情況，並無不宜作為證據之
    情事，依刑事訴訟法第一百五十九條之五之規定，自得作為
    證據，合先敘明。
二、前揭犯罪事實，業據被告乙○○於警詢、偵查及本院審理時
    均坦白承認，並有如附表編號一、二、三所示之改造手槍各
    一枝、前開子彈七顆扣案可證。且前開改造手槍三枝、前開
    子彈七顆經送內政部警政署刑事警察局分別以性能檢驗法、
    試射法鑑定結果為：(一)附表編號一之改造手槍，係仿ＢＥＲ
    ＥＴＴＡ廠Ｍ８４型半自動手槍製造之槍枝，換裝土造金屬
    槍管而成，雖槍枝板機壓扣後無法正常復位，尚可以外力方
    式輔助板機復位，另槍管固定插銷已斷裂，惟仍可供擊發適
    用子彈，認具有殺傷力；(二)附表編號二之改造手槍，係仿Ｗ
    ＡＬＴＨＥＲ廠ＰＰＫ／Ｓ型半自動手槍製造之槍枝，換裝
    土造金屬槍管、板機、擊錘及保險鈕而成，雖槍枝複動功能
    損壞，惟仍可以單動方式供擊發適用子彈使用，認具殺傷力
    ；(三)附表編號三之改造手槍，係仿ＷＡＬＴＨＥＲ廠ＰＰＫ
    ／Ｓ型半自動手槍製造之槍枝，換裝土造金屬槍管而成，雖
    槍枝欠缺握把護木及保險鈕，惟不影響槍枝之擊發功能，可
    供擊發適用子彈使用，認具殺傷力；(四)前開子彈七顆，均非
    制式子彈，其中五顆子彈均由金屬彈殼組合直徑８點１±０
    點５ｍｍ之金屬彈頭，採樣二顆試射，其中二顆子彈則均由
    金屬彈殼組合直徑８點７±０點５ｍｍ之金屬彈頭，採樣一
    顆試射，均可擊發，認具殺傷力（鑑驗用餘即如附表編號四
    所示之子彈四顆）等情，有該局九十六年八月十四日刑鑑字
    第○九六○一二五五五三號槍彈鑑定書附卷可憑。且經本院
    再將前開改造手槍三枝，送內政部警政署刑事警察局以試射
    法鑑定結果為：(一)附表編號一之改造手槍，經裝填適用子彈
    （彈頭直徑８點６ｍｍ、重量５點１０ｇ）試射結果，測得
    彈頭速度為７８公尺／秒，計算其動能為１５焦耳，換算單
    位面積動能為２６焦耳／平方公尺；(二)附表編號二之改造手
    槍，經裝填適用子彈（彈頭直徑６點０ｍｍ、重量１點７８
    ｇ）試射結果，測得彈頭速度為３４６公尺／秒，計算其動
    能約為１００焦耳，換算單位面積動能約為３７０焦耳／平
    方公尺；(三)附表編號三之改造手槍，經裝填適用子彈（彈頭
    直徑７點８ｍｍ、重量３點８９ｇ）試射結果，測得彈頭速
    度為１０２公尺／秒，計算其動能為２０焦耳，換算單位面
    積動能為４２焦耳／平方公尺，且依美國軍醫總署定義，彈
    丸撞擊動能達５８呎磅（約為７８點６焦耳），足以使人喪
    失戰鬥能力；依內政部警政署刑事警察局對活豬作射擊測試
    結果，彈丸單位面積動能達２４焦耳／平方公分，足以穿入
    豬隻皮肉層；依日本科學警察研究所之研究結果，彈丸單位
    面積動能達２０焦耳／平方公尺，足以穿入人體皮肉層等情
    ，此觀卷附該局九十六年十二月二十六日刑鑑字第○九六○
    一八二七九五號覆本院函甚明（見本院卷五七至六○頁）。
    則前開改造手槍三枝之發射單位面積動能，既均逾２４焦耳
    ／平方公分即足以穿入人體及豬隻皮肉層之程度，顯然均具
    有殺傷力無訛。再者，被告於九十年一月上旬某日起至九十
    六年八月十四日為警查獲時止之寄藏前開改造手槍三枝、前
    開子彈七顆期間中，雖曾因傷害案件，經本院以九十年度易
    字第二二二一號判處有期徒刑三月，如易科罰金，以銀元三
    百元折算一日確定，嗣於九十年十二月十日入監執行後，已
    於九十一年三月九日執行完畢乙節，有臺灣高等法院被告前
    案紀錄表及臺灣臺中地方法院檢察署刑案資料查註紀錄表在
    卷可憑，惟參諸被告於本院審理時自承：其於寄藏前開改造
    手槍三枝、子彈七顆期間，均係將之置放於其上址住處而為
    寄藏等語，並衡以被告於前揭入監執行完畢後猶能繼續寄藏
    前開改造手槍三枝、前開子彈七顆迄前開為警查獲時止等情
    以觀，則被告於前開在監執行期間，實際上均未喪失對前開
    改造手槍三枝及前開子彈七顆之事實上管領力，亦堪認定。
    從而，足認被告自白確與事實相符。是本案事證明確，被告
    前揭犯行，至堪認定，應依法論科。
三、論罪科刑：
  (一)查槍砲彈藥刀械管制條例雖於九十四年一月二十六日修正公
    布，並於同年月二十八日生效；刑法則於九十四年二月二日
    修正公布，於九十五年七月一日施行。惟按持有槍砲為長時
    間之繼續，乃行為之繼續而非狀態之繼續，故如未受允准，
    持有槍彈而無正當理由之行為持續長時間，於終止持有前，
    均在其犯罪行為實施中。其間法律縱有變更，其行為既繼續
    實施至新法施行以後，即與犯罪後法律有變更之情形不同，
    不生新舊法比較適用之問題（最高法院七十五年度臺上字第
    三三七○號判決意旨參照）。則本案被告雖自九十年一月上
    旬某日起即同時寄藏前開改造手槍三枝、前開子彈七顆，惟
    被告寄藏前開改造手槍三枝、前開子彈七顆之行為既持續至
    九十六年八月十四日即前述為警查獲時止，自應適用前開修
    正後槍砲彈藥刀械管制條例及修正後刑法之規定，並無比較
    新舊法之問題，合先敘明。是核被告所為，係犯槍砲彈藥刀
    械管制條例第八條第四項之未經許可，寄藏可發射子彈具有
    殺傷力之槍枝罪、第十二條第四項之未經許可寄藏子彈罪。
  (二)按寄藏與持有，均係將物置於自己實力支配之下，僅寄藏必
    先有他人之持有行為，而後始為之受寄代藏而已，故寄藏之
    受寄人委託代為保管，其保管之本身，亦屬持有，不過此之
    持有係受寄之當然結果，有如前述。則被告受黃泉霖之成年
    男子委託，保管寄藏前開改造手槍三枝、前開子彈七顆，有
    如前述，被告既係受寄代藏槍、彈，而非為自己持有，法律
    上自宜僅就「寄藏」行為為包括之評價，不另就「持有」予
    以論罪。
  (三)按寄藏改造手槍、子彈，均屬侵害社會法益，則被告雖同時
    寄藏前開改造手槍三枝及前開子彈七顆，均各為單純一罪，
    不發生想像競合之問題。
  (四)被告以一寄藏行為，同時、同地寄藏前開改造手槍三枝、前
    開子彈七顆之二罪，為想像競合犯，依刑法第五十五條規定
    ，應從一重依槍砲彈藥刀械管制條例第八條第四項之未經許
    可，寄藏可發射子彈具有殺傷力之槍枝罪處斷。
  (五)「寄藏獵槍罪屬行為繼續之繼續犯，其寄藏伊始至查獲為止
    ，犯罪行為均在繼續中，其違法性及可罰性亦未可終止，上
    訴人所為寄藏犯行橫跨前案有期徒刑執行完畢之前後，既未
    逾五年，仍屬累犯。」（最高法院八十九年度臺上字第三九
    二號判決意旨參照）。查被告前因傷害案件，經本院以九十
    年度易字第二二二一號判處有期徒刑三月，如易科罰金，以
    銀元三百元折算一日確定，嗣於九十年十二月十日入監執行
    後，已於九十一年三月九日執行完畢，且被告係自九十年一
    月上旬某日起至九十六年八月十四日止，同時寄藏前開改造
    手槍三枝、前開子彈七顆等情，有如前述，其寄藏期間乃橫
    跨前案有期徒刑執行完畢之前後，依前開說明，被告自屬受
    有期徒刑執行完畢後，五年以內故意再犯本案有期徒刑以上
    之罪，為累犯，應依刑法第四十七條第一項之規定，加重其
    刑。
  (六)爰審酌被告傷害之刑事犯罪紀錄，有臺灣高等法院被告前案
    紀錄表附卷可按，堪認其素行不佳，其竟仍不知悛悔警惕而
    再為本案犯行，明知寄藏前開改造手槍三枝、前開子彈七顆
    均係違法行為而仍未經許可寄藏之，且其寄藏槍枝、子彈數
    量非寡、寄藏期間非短，顯對社會治安所生之潛在危險非輕
    ，殊值非難，再兼衡酌被告犯後均坦承全部犯行之犯罪後態
    度，且尚無證據證明其有以本案寄藏之槍、彈另犯他罪而造
    成公眾或他人之現實惡害等一切情狀，量處如主文所示之刑
    ，併就所處罰金刑部分，諭知易服勞役之折算標準，以示懲
    儆。
  (七)扣案如附表所示之槍枝、子彈，均係違禁物，不問屬於犯人
    與否，爰依刑法第三十八條第一項第一款之規定，宣告沒收
    。至於前開子彈七顆中之三顆子彈，均經鑑驗試射而僅餘彈
    頭、彈殼，已失其原有子彈之結構及效能，不再具有殺傷力
    ，已非違禁物，爰不為沒收之諭知；另扣案之灰黑色手提包
    一個，係黃泉霖委託被告代為保管前開改造手槍三枝、前開
    子彈七顆時，黃泉霖同時交予被告置放前開改造手槍三枝、
    前開子彈七顆所用之物，非屬被告所有，業據被告於本院審
    理時陳明在卷，且前開灰黑色手提包非屬違禁物，自無從宣
    告沒收；又扣案之寶島眼鏡紙袋一個，亦無積極證據證明與
    被告本案犯行有直接關聯，亦不宣告沒收，均附此敘明。
據上論斷，應依刑事訴訟法第二百九十九條第一項前段，槍砲彈
藥刀械管制條例第八條第四項、第十二條第四項，刑法第十一條
前段、第五十五條、第四十七條第一項、第四十二條第三項、第
三十八條第一項第一款，判決如主文。
本案經檢察官甲○○到庭執行職務。
中    華    民    國    97    年    1     月    24    日
                  刑事第九庭    審判長法  官  林宜民
                                      法  官  莊秋燕
                                      法  官  何世全
附表：
┌──┬────────────────────┐
│編號│       扣案物品名稱及數量               │
├──┼────────────────────┤
│一  │改造手槍壹枝（含彈匣壹個，認係仿ＢＥＲＥ│
│    │ＴＴＡ廠Ｍ８４型半自動手槍製造之槍枝，換│
│    │裝土造金屬槍管而成之改造手槍，槍枝管制編│
│    │號為0000000000號）。          │
├──┼────────────────────┤
│二  │改造手槍壹枝（含彈匣壹個，認係仿ＷＡＬＴ│
│    │ＨＥＲ廠ＰＰＫ／Ｓ型半自動手槍製造之槍枝│
│    │，換裝土造金屬槍管、扳機、擊錘及保險鈕而│
│    │成之改造手槍，槍枝管制編號為１１０２０２│
│    │６３３７號）。                          │
├──┼────────────────────┤
│三  │改造手槍壹枝（含彈匣壹個，認係仿ＷＡＬＴ│
│    │ＨＥＲ廠ＰＰＫ／Ｓ型半自動手槍製造之槍枝│
│    │，換裝土造金屬槍管而成之改造手槍，槍枝管│
│    │制編號為0000000000號）。      │
├──┼────────────────────┤
│四  │鑑驗剩餘之子彈肆顆（其中顆子彈均由金屬│
│    │彈殼組合直徑８點１±０點５ｍｍ之金屬彈頭│
│    │；其中壹顆子彈則均由金屬彈殼組合直徑８點│
│    │７±０點５ｍｍ之金屬彈頭）。            │
└──┴────────────────────┘
上正本證明與原本無異。
如不服本判決，應於收送達後十日內向本院提出上訴書狀（應敘
述具體理由並附繕本），上訴於臺灣高等法院臺中分院。
上訴書狀如未敘述理由，應於上訴期間屆滿後二十日內補提理由
書於本院。
                                書記官  童洪芳美
中    華    民    國    97    年    1     月    24    日
附錄論罪科刑法條：
槍砲彈藥刀械管制條例第八條
未經許可，製造、販賣或運輸鋼筆槍、瓦斯槍、麻醉槍、獵槍、
空氣槍或第四條第一項第一款所定其他可發射金屬或子彈具有殺
傷力之各式槍砲者，處無期徒刑或五年以上有期徒刑，併科新臺
幣一千萬元以下罰金。
未經許可，轉讓、出租或出借前項所列槍枝者，處五年以上有期
徒刑，併科新臺幣一千萬元以下罰金。意圖供自己或他人犯罪之
用，而犯前二項之罪者，處無期徒刑或七年以上有期徒刑，併科
新臺幣一千萬元以下罰金。
未經許可，持有、寄藏或意圖販賣而陳列第一項所列槍枝者，處
三年以上十年以下有期徒刑，併科新臺幣七百萬元以下罰金。
第一項至第三項之未遂犯罰之。
槍砲彈藥刀械管制條例第十二條
未經許可，製造、販賣或運輸子彈者，處一年以上七年以下有期
徒刑，併科新臺幣五百萬元以下罰金。
未經許可，轉讓、出租或出借子彈者，處六月以上五年以下有期
徒刑，併科新臺幣三百萬元以下罰金。
意圖供自己或他人犯罪之用，而犯前二項之罪者，處三年以上十
年以下有期徒刑，併科新臺幣七百萬元以下罰金。
未經許可，持有、寄藏或意圖販賣而陳列子彈者，處五年以下有
期徒刑，併科新臺幣三百萬元以下罰金。


司法院資訊處製作；財團法人民間司法改革基金會備份。
